【裁判字號】    97,上訴,2888
【裁判日期】    980331
【裁判案由】    偽造文書等
【裁判全文】
臺灣高等法院臺中分院刑事判決        97年度上訴字第2888號
上  訴  人
即  被  告  丁○○
選任辯護人  江銘栗律師
上列上訴人因偽造文書等案件，不服臺灣臺中地方法院97年度訴
字第2392號中華民國97年9月30日第一審判決（起訴案號：臺灣
臺中地方法院檢察署96年度偵字第27121號），提起上訴，本院
判決如下：
    主    文
原判決撤銷。
丁○○行使偽造私文書，足以生損害於他人，處有期徒刑陸月，
如易科罰金，以新臺幣壹仟元折算壹日，減為有期徒刑月，如
易科罰金，以新臺幣壹仟元折算壹日；又行使偽造私文書，足以
生損害於他人，處有期徒刑陸月，如易科罰金，以新臺幣壹仟元
折算壹日，減為有期徒刑月，如易科罰金，以新臺幣壹仟元折
算壹日。應執行有期徒刑伍月，如易科罰金，以新臺幣壹仟元折
算壹日。
    犯罪事實
一、丁○○為臺中市南屯區春安里里長，緣榮民丙○○（民國14
    年11月26日生）懷疑其名下嶺東郵局等金融帳戶之存款遭同
    居人李張玉票盜領，惟因自身年事已高，心智狀態不佳（患
    有晚發型阿茲海默病之癡呆症，伴隨憂鬱，老年期器質性精
    神病態），而欲委託里長丁○○向李張玉票催討款項，丁○○與丙○○乃於民國96年3月26日至民間公證人陳勇仁事務
    所，簽立授權公證書，授權之範圍為「委託里長丁○○先生
    代為向相關機關查詢及催討或代為向相關機關報案或委請律
    師提起相關之訴訟等全部事宜。而前項委託之費用，由本授
    權人丙○○負擔，並同意由本人於合作金庫忠明南路分行之
    帳戶內由丁○○先生代為提領支用」。丁○○因此授權關係
    ，取得丙○○名下之合作金庫商業銀行忠明南路分行000000
    0000000帳號帳戶（下稱丙○○合庫帳戶）之存摺及印鑑章
    ，而支配占有該帳戶之存款。又丙○○合庫帳戶前於96年2
    月16日因一筆國防部拆遷補償費之匯入，而有新臺幣（下同
    ）78萬2600元之存款。丁○○先於96年3月26日自丙○○合
    庫帳戶提領10萬元，預作處理丙○○委託事務之費用，並支
    用中餐及油資500元、公證費用1千元。丁○○再於96年3月
    27日攜同丙○○至戊○○律師之尚譽法律事務所，委任戊○○律師為丙○○對李張玉票提起相關民刑事訴訟作為，當日
    因而支出車資800元、300元，並應先支付戊○○律師刑事告
    訴委任費5萬元，丁○○乃於同日委由其妻蔡美富匯款5萬元
    （手續費30元）至尚譽法律事務所。戊○○律師又於96年4
    月3日向臺灣臺中地方法院具狀，為丙○○向該院聲請就李
    張玉票所有財產在236萬1000元之範圍內予以假扣押。丁○○則於96年4月3日自丙○○合庫帳戶提領30萬元，預供支付
    辦理假扣押程序費用（嗣經臺灣臺中地方法院於96年4月10
    日以96年度裁全字第3614號民事裁定假扣押擔保金為23萬
    7000元，並註明假扣押執行費用為1888元，戊○○律師通知
    丁○○支付辦理假扣押程序費用為30萬元，丁○○乃委由其
    妻蔡美富於96年4月23日付現30萬元予戊○○律師）。詎丁○○竟心生貪念，逾越上開為丙○○處理訴訟事宜之授權範
    圍，基於行使偽造私文書及意圖為自己不法所有之詐欺取財
    犯意，於96年4月4日盜蓋其所保管之丙○○合庫帳戶印鑑章
    而偽造一張取款憑條，持向銀行行使而提領18萬2600元存款
    ，足以生損害於丙○○及合作金庫銀行管理帳戶之正確性，
    並因而詐領得該筆提款。丁○○另基於上開犯意，再於96
    年4月11日盜蓋其所保管之丙○○合庫帳戶印鑑章而偽造一
    張取款憑條，持向銀行行使而提領帳戶內僅餘之20萬元存款
    ，足以生損害於丙○○及合作金庫銀行管理帳戶之正確性，
    並因而詐領得該筆提款。嗣丙○○發覺有異，經查詢上開帳
    戶餘額，發現業經丁○○提領一空，隨即於96年10月26日報
    警處理，丁○○始於96年11月2日與丙○○達成協議並返還
    款項。
二、案經丙○○訴由臺灣臺中地方法院檢察署檢察官偵查起訴。
    理    由
一、證據能力之說明：
（一）刑事訴訟法第159條之1第2項規定：「被告以外之人於偵
      查中向檢察官所為之陳述，除顯有不可信之情況者外，得
      為證據。」，故被告以外之人於偵查中向檢察官所為之陳
      述，其性質要屬傳聞證據，但依該項立法理由之說明，現
      階段刑事訴訟法規定檢察官代表國家偵查犯罪、實施公訴
      ，依法其有訊問被告、證人及鑑定人之權，證人、鑑定人
      且須具結，而實務運作時，偵查中檢察官向被告以外之人
      所取得之陳述，原則上均遵守法律規定，不致違法取供，
      其可信性極高，為兼顧理論與實務，在除顯有不可信之情
      況者外，被告以外之人於偵查中向檢察官所為之陳述，得
      為證據。所謂「顯有不可信之情況」，係指陳述是否出於
      供述者之真意，有無違法取供情事之信用性而言，故應就
      偵查筆錄製作之原因、過程及其功能等加以觀察其信用性
      ，據以判斷該項陳述是否有顯不可信之情況，並非對其陳
      述內容之證明力如何加以論斷（最高法院94年度臺上字第
      629號判決意旨可資參照）。經查，本案證人即告訴人丙○○、證人陳勇仁、戊○○於偵查中具結證述之內容，查
      無前述之顯有不可信之情況者，依上開之說明，具有證據
      能力。且上開證人經上訴人即被告（下稱被告）、選任辯
      護人、檢察官於本院準備程序時表示沒有意見，同意作為
      證據（見本院卷第23頁），並經本院將上開證人筆錄提示
      予被告並告以要旨，則該證人於偵查中之陳述即屬完足調
      查之證據，而得作為判斷之依據。
（二）按刑事訴訟法第159條之5規定：「（第1項）被告以外之
      人於審判外之陳述，雖不符前四條之規定，而經當事人於
      審判程序同意作為證據，法院審酌該言詞陳述或書面陳述
      作成時之情況，認為適當者，亦得為證據。（第2項）當
      事人、代理人或辯護人於法院調查證據時，知有第一百五
      十九條第一項不得為證據之情形，而未於言詞辯論終結前
      聲明異議者，視為有前項之同意。」，其立法意旨在於傳
      聞證據未經當事人之反對詰問予以核實，原則上先予排除
      ，惟若當事人已放棄詰問或未聲明異議，基於證據資料愈
      豐富，愈有助於真實發現之理念，且強化言詞辯論原則，
      法院自可承認該傳聞證據例外擁有證據能力。經查，本案
      下列使用之非供述證據─證人戊○○所提供之受託辦理丙○○對李張玉票訴訟案件之所有文件資料（內有委任狀、
      假扣押聲請狀、給付強制執行費用30萬元收據等，見原審
      卷第64至119頁）、授權公證書（見偵查卷第12頁）、繳
      款收據（見偵查卷第27頁）、告訴人丙○○合庫帳戶存摺
      內頁（見偵查卷第14、15頁）、交易明細表（見偵查卷第
      13 頁）、告訴人丙○○合庫帳戶於96年3月26日、96年4
      月4日、96年4月11日取款憑條3張（見偵查卷第70、71頁
      ）、被告之妻蔡美富匯款30萬元至尚譽法律事務所之郵政
      跨行匯款申請書（見偵查卷第28頁）、被告所提告訴人丙○○支出費用明細及單據（見偵卷第25至35頁）、國軍退
      除役官兵俸金發放通知單一份（見原審卷第31、34頁）、
      員警工作紀錄簿（見偵查卷第55頁）、96年11月2日協議
      返還款項之協議書（見偵查卷第16頁），性質上均屬傳聞
      證據，惟經檢察官、被告及選任辯護人於本院98年1 月12
      日準備程序時、98年3月19日審理時，均表示對上開證據
      之證據能力不爭執、沒有意見（見本院卷第23頁、第43頁
      ），又本院審酌上開言詞陳述或書面陳述作成時之情況，
      查無其他不法之情狀，足認為得為本案之證據，依刑事訴
      訟法第159條之5之規定，有證據能力。
二、訊據被告固對於本案之客觀背景事實不爭執，旦矢口否認有
    何行使偽造私文書及詐欺取財之犯行，辯稱：其是受丙○○
    委託處理對李張玉票之訴訟事宜，如果其要詐領丙○○存款
    ，中飽私囊，就不會去辦理公證，自曝犯行；其於96年3月
    26日、96年4月3日、96年4月4日、96年4月11日自丙○○合
    庫帳戶所提領的款項，除了正常花用支出如律師費用、擔保
    金等，剩下的錢都放在保險箱，並沒有放在其私人的帳戶裡
    面，其中4月4日該次提款，是因為隨時要給丙○○作為零用
    錢使用，而4月11日該次提款，是因為丙○○之前的錢被李
    張玉票盜領完畢，其怕李張玉票又回來找丙○○，所以其於
    告知丙○○後，就將錢領出來放在保管櫃，因為怕李張玉票
    再帶丙○○去重新辦理存摺、更換印鑑，而將款項提領；本
    案並無證據證明其有詐領丙○○款項之行為，不能認為因其
    提早領取款項，就認為其有詐領款項的不法意圖云云。惟查
    ：
（一）關於犯罪事實欄一、所載「丁○○為臺中市南屯區春安里
      里長…丁○○乃委由其妻蔡美富於96年4月23日付現30萬
      元予戊○○律師」之本案背景事實部分，有被告之部分供
      述、告訴人丙○○之部分指述、陳勇仁民間公證人於偵查
      中之證詞（見偵查卷第48、49頁）、戊○○律師於偵查及
      原審中之證詞（見偵查卷第59、60頁、原審卷第56至59頁
      ）及其所提供之受託辦理丙○○對李張玉票訴訟案件之所
      有文件資料（內有委任狀、假扣押聲請狀、給付強制執行
      費用30萬元收據等，見原審卷第64至119頁），另有授權
      公證書（見偵查卷第12頁）、繳款收據（見偵查卷第27頁
      ）、告訴人丙○○合庫帳戶存摺內頁（見偵查卷第14、15
      頁）、交易明細表（見偵查卷第13頁）、告訴人丙○○合
      庫帳戶於96年3月26日、96年4月4日、96年4月11日取款憑
      條3張（見偵查卷第70、71頁）、被告之妻蔡美富匯款30
      萬元至尚譽法律事務所之郵政跨行匯款申請書（見偵查卷
      第28頁）等可資證明。雖告訴人丙○○於原審審理時另稱
      ：其未曾授權被告為其處理訴訟事宜、未簽立授權公證書
      、被告是騙取其合庫帳戶存摺及印鑑章、當時沒有提到如
      何支付訴訟費用、其不認識戊○○律師云云（見原審卷第
      53至56頁），而與其原本指述及上開證據相違，惟告訴人
      丙○○年事已高，復患有晚發型阿茲海默病之癡呆症，伴
      隨憂鬱，老年期器質性精神病態等情，有丙○○之臺中榮
      民總醫院診斷證明書（見偵查卷第9頁），是其記憶力已
      有退化不清之情形，始為上開與事實不符之陳述，自難執
      此之詞，全盤否定其先前指述之可信性，而應綜參其他事
      證，研判被告是否確有逾越授權範圍，提款詐欺被告丙○○款項之行為。
（二）被告於偵查中辯稱：因為其不知道訴訟費用及假扣押費用
      是多少，故其先全部領出來，待日後用剩的再還給丙○○
      云云（見偵查卷第21、60頁）。然被告實際上係於96年3
      月26日提領10萬元、96年4月3日提領30萬元、96年4月4日
      提領18萬2600元、96年4月11日提領20萬元一節，除有被
      告自白外，復有前述告訴人丙○○合庫帳戶存摺內頁、交
      易明細及取款憑條可憑，可知被告於受託之初，亦知應按
      實際支出需要提領款項，被告若真有意領出全部存款備用
      ，理當1次提領完畢，又何必分4次提領？其所辯全部提領
      備用一節，難以採信。再依證人戊○○律師於原審審理時
      之證詞：其當時通知被告支付之刑事告訴委任費為5萬元
      ，辦理假扣押之費用為30萬元，並未再提及其他費用等語
      （見原審卷第57、58頁），故被告辯稱其不知訴訟費用及
      假扣押費用多少一節，亦顯有不實。
（三）再觀之卷附授權公證書所載授權範圍內容為「委託里長丁○○先生代為向相關機關查詢及催討或代為向相關機關報
      案或委請律師提起相關之訴訟等全部事宜。而前項委託之
      費用，由本授權人丙○○負擔，並同意由本人於合作金庫
      忠明南路分行之帳戶內由丁○○先生代為提領支用」，又
      告訴人丙○○合庫帳戶內原有存款達78萬2600元，金額不
      小，而提領存款本為簡便之事，為免無端損失存款利息，
      及避免讓人誤會有瓜田李下之嫌，衡諸一般常情，被告應
      限於為告訴人丙○○處理訴訟事宜所生費用之合理範圍內
      ，始有權提領告訴人丙○○合庫帳戶存款，且被告身為里
      長，具有相當之智識經驗，對此當無不知之理。又依被告
      於偵查中所提其為告訴人丙○○支出費用明細及單據（見
      偵卷第25至35頁），其中為告訴人丙○○之代理人所不爭
      執之項次1、2、3、4、5、7、10、11費用（即包括上述委
      任戊○○律師刑事告訴之費用、匯款手續費、餐費、油資
      、車資、公證費用、代書規費、水果等，但不包括三筆零
      用金，合計5萬元），合計為5萬4210元（見原審卷第17頁
      背面），再加上前述辦理假扣押費用30萬元，僅須支出35
      萬4210元。則被告於96年3月26日自告訴人丙○○合庫帳
      戶提領10萬元，及於96年4月3日自該帳戶提領30萬元，合
      計40萬元之款項，已足供支付上開受託事務費用，無需再
      於96年4月4日提領18萬2600元，及於96年4月11日提領20
      萬元。至於被告另主張有於96年3月27日、96年3月29日、
      96 年3月31日各支付告訴人丙○○2萬元、1萬元、2萬元
      零用金一節，並提出收據3紙為憑（見偵查卷第31、33、
      34頁），業為告訴人丙○○所否認，另告訴人丙○○自96
      年4月3日起入住行政院國軍退除役官兵輔導委員會彰化榮
      民自費安養中心半年，生活不虞匱乏，復固定領有國家發
      給之每半年168282元之國軍退除役官兵俸金，並有國軍退
      除役官兵俸金發放通知單一份為證（見原審卷第31、34
      頁）。告訴人丙○○衡情無向被告拿取零用金之需求，故
      被告主張其有給付丙○○上開三筆零用金一節，實屬可疑
      。且縱加上被告所主張之三筆零用金合計5萬元，連同上
      述無爭議之354210元，被告為丙○○處理事務所支用之總
      額為40萬4210元，以其於96年3月26日、96年4月3日自丙○○合庫帳戶提領之合計40萬元款項支付，僅不足4210
      元，顯亦無須再於96年4月4日、4月11日各提領18萬2600
      元、20萬元款項之必要。被告就此二次提領款項之用途，
      一直未能有合理說明。
（四）又證人甲○○於本院審理時具結證稱：其認識丙○○、被
      告，被告是以前住在眷村的里長，和丙○○沒有很熟，偵
      查卷第29、30頁之收據（即計程車車資收據）是其所簽收
      的，其載送丙○○二次，一次是載他到里長即被告那裡，
      然後再到律師事務所，另外一次是直接載丙○○到被告家
      ，不是同一天，丙○○說他錢被李張玉票領光，所以要去
      找被告丁○○幫忙，看能否將他的錢要回來，丙○○第一
      次找里長時，有跟里長拿錢，但是數目多少，其不清楚，
      其感覺應該不少，第二次載丙○○去被告那裡時，他有跟
      被告丁○○拿錢，丙○○說他快要沒有飯吃了，沒有錢，
      沒有辦法生活，但是金額多少，其不清楚，至於偵查卷第
      29、30頁收據會開立同一天，是因第一次沒有拿錢，等到
      第二次的時候才一起算錢，第二次才一起開收據，日期才
      會是同一天，第二次是收據上的日期96年3月27日，第一
      次是這個日期前2、3天，另被告給丙○○之金額，其之感
      覺是不少，大概是幾千元，該二次其沒有看到丙○○簽收
      任何書面文件云云（見本院卷第41、42頁）。是依證人甲○○之證詞，其於96年3月27日前2、3天第一次載送告訴
      人丙○○至被告住處時，告訴人丙○○向被告領取數千元
      之金額作為生活費用，又於於96年3月27日第二次載送至
      被告住處時，告訴人丙○○向被告領取數千元之金額作為
      生活費用，該二次其沒有看到告訴人丙○○簽收任何書面
      文件。但依被告之辯解及其提出之收據3紙（見偵查卷第
      31、33、34頁），告訴人丙○○是於96年3月27日、96年3
      月29日、96年3月31日各向被告領取2萬元、1萬元、2萬元
      零用金，證人甲○○就第一次領取之時間、二次領取之金
      額、是否有收據等情，均與被告所辯不符，證人甲○○之
      證詞尚難採信，自不足因上開證人甲○○之證言，即可認
      定被告有交付生活費予告訴人丙○○之事實，並進而推論
      告訴人丙○○與被告之授權範圍，並不受授權書內容之限
      制。又證人己○○於原審審理時亦證稱：其開計程車，丙○○有坐過其之車，96年3、4月間其有載送丙○○至里長
      處，他說去找里長借錢，他說沒錢吃飯，至於借多少錢，
      其不知道，借幾次也不知道等語（見原審卷第132頁背面
      至133頁），證人己○○於原審審理時之證詞並不明確，
      借貸之金額、次數均不清楚，且其係證稱告訴人丙○○係
      去向被告借錢，與被告所辯給付生活費不同，證人己○○
      粗略不明之證詞，亦不足為被告有利之認定。
（五）被告與其辯護人本院審理中表示：被告之所以將丙○○合
      庫帳戶的錢全部領出，是因為丙○○表示擔心同居人李張
      玉票知道丙○○合庫帳戶帳戶內有筆補償費已經核發下來
      ，又回來家裏向他要索這筆錢，所以被告才建議丙○○將
      最後一筆20萬元領出來，丙○○也同意；因為本案補償費
      發放是丙○○眷村社區眾所周知之事，萬一李張玉票知道
      該筆補償費已核發，不論何人保管帳戶，李張玉票一定要
      求丙○○將該筆款項取回給她保管，如此丙○○將沒有錢
      可以支付訴訟費用及生活費云云，所辯與前述被告於偵查
      中所辯：「因為我不知道訴訟費用及假扣押費用是多少，
      故我先全部領出來，待日後用剩的再還給丙○○」云云（
      見偵查卷第21頁），已完全不同。又告訴人丙○○當時正
      對案外人李張玉票提起催討盜領存款之訴訟請求，雙方關
      係緊張對立，焉有可能再依案外人李張玉票之請求，將自
      己合庫帳戶內之存款提領交付之理？又告訴人丙○○本有
      權決定其帳戶內之存款如何支用，何須多此一舉央人將存
      款領出保管？被告所辯顯然不合情理，其應係故意逾越為
      告訴人丙○○處理訴訟事宜之授權範圍，基於行使偽造私
      文書及詐欺取財之犯意，各於96年4月4日、4月11日盜蓋
      其所保管之丙○○合庫帳戶印鑑章而偽造取款憑條，持向
      銀行行使而詐領18萬2600元、20萬元存款，迄告訴人丙○○於96年10月26日報警處理（有員警工作紀錄簿可憑，見
      偵查卷第55頁）後，見事跡敗露，始於96年11月2日協議
      返還款項（有協議書為證，見偵查卷第16頁）。
（六）戊○○律師於原審審理時固證稱：其因生病住院，疏漏遺
      忘返還款項之事，經被告於96年10月底電詢後，始於96年
      11月2日約同被告、丙○○等至其事務所結算，交還被告
      法院返還假扣押擔保金之面額237143元臺灣銀行支票及結
      算假扣押服務費與代墊款後所餘之23869元等語（見原審
      卷第  頁）。惟上開支票及費用均係包含在前述被告支付
      戊○○律師辦理假扣押程序之30萬元費用內，本院並未認
      定被告因戊○○律師之疏失而遲延返還此部分假扣押擔保
      金支票及所餘款項之行為涉及不法，而係認定被告於96年
      4月4日、4月11日非法提領侵占丙○○合庫帳戶內之18萬
      2600元、20萬元存款，從而證人戊○○律師疏漏遲延返還
      票、款一事，並不足為有利被告之認定。
（七）被告雖辯稱：其若要詐領丙○○存款，就不會去辦理公證
      云云，然本案係認定被告於為告訴人丙○○處理事務並辦
      理公證手續及委任戊○○律師後，始起意行使偽造私文書
      而詐欺取財，是尚無從其辦理公證手續或委任律師，即可
      推論其並無上開犯罪之故意。綜上所述，本案事證明確，
      被告前揭辯解，顯係事後卸責之詞，其前開犯行洵堪認定
      。
三、法律適用部分：
（一）按銀行印妥之取款憑條上填寫金額等字樣並蓋章，足以表
      示提領存款之意思，屬刑法第210條之私文書（最高法院
      49年臺上字第1409號判例參照）。被告逾越告訴人丙○○
      授權範圍，各於96年4月4日、4月11日盜蓋印章偽造取款
      憑條，持向銀行提領款項私吞入己之行為，均係犯刑法第
      216條、第210條之行使偽造私文書罪，及刑法第339條第1
      項之詐欺取財罪。被告盜用告訴人丙○○印鑑章而作成印
      文之行為，為偽造私文書之部分行為，偽造私文書之低度
      行為為行使偽造私文書之高度行為所吸收，均不另論罪。
（二）被告逾越授權範圍，擅自盜用告訴人丙○○所交付之印章
      、存摺，進而偽造取款憑條，並持以行使二次向銀行領取
      款項，構成刑法第216條、第210條之行使偽造私文書罪及
      刑法第339條第1項之詐欺取財罪，此有最高法院76年度臺
      上字第2392號判決要旨可資參照。本案被告係利用取得授
      權之機會，而逾越授權範圍，取得之金錢非屬其得以使用
      保管部分，核係直接自不知情之銀行行員處取得該二筆提
      款，並無易持有而所有之情形，是被告之行為應係犯刑法
      第339條第1項之詐欺取財罪，而非刑法第335條第1項之普
      通侵占罪，公訴意旨尚有誤會，惟起訴基本社會事實同一
      ，應予變更起訴法條。
（三）被告貪圖告訴人丙○○之存款而為本案犯行，主觀上其行
      使偽造取款憑條之目的即在詐欺他人財物，客觀上其行使
      偽造私文書與詐欺犯行發生經過均有部分犯罪行為重合連
      結，依一般社會健全觀念，應認係一犯罪行為，法律上亦
      應以一行為評價處罰，較為適當，故被告各以一行為犯行
      使偽造私文書及詐欺取財罪，均為想像競合犯，各應從一
      重論以行使偽造私文書罪。公訴意旨認被告所犯行使偽造
      私文書罪及侵占罪應分論併罰，容有未洽。
（四）被告於96年4月4日、96年4月11日二次行使偽造私文書犯
      行，犯意各別，行為可分，應分論併罰。
（五）原審以被告之罪證明確，予以論罪科刑，固非無見，惟(1)
      被告之行為，核應構成詐欺取財罪，而非普通侵占罪，有
      如前述，原審此部分法律適用尚有誤會。(2)被告行使偽造
      私文書犯行之有受損害之虞之人，除告訴人丙○○外，尚
      影響及合作金庫銀行管理帳戶之正確性，此部分原審亦未
      併予認定。(3)量刑之輕重，屬事實審法院得依職權自由裁
      量之事項，然仍應受比例原則及公平原則之限制，否則其
      判決即非適法，刑事審判旨在實現刑罰權分配的正義，故
      法院對有罪被告之科刑，應符合罪刑相當之原則，使輕重
      得宜，罰當其罪，以契合社會之法律感情。惟原審就被告
      二次之行使偽造私文書行為，犯罪所得金額分別為18萬
      2600元及20萬元，且事後已將犯罪所得返還告訴人丙○○
      ，徵諸一般法院參酌財產犯罪所得財物數額而量刑之比例
      原則，顯屬過重，堪認原審法院對被告之量刑與罪刑相當
      原則及比例原則、公平原則之本旨有違，尚有未洽。被告
      上訴意旨請求為無罪判決，雖無理由，惟原判決既有上開
      可議之處，即屬無可維持，自應由本院予以撤銷改判。
（六）爰審酌被告身為里長，理應熱心為里民服務，不知自愛，
      趁為心智狀態不佳之老榮民即告訴人丙○○處理事務之時
      機，將其所託付保管之帳戶存款，逾越權限而詐領，所為
      甚為可議，犯後猶飾詞卸責，尚無悔意，惟念及其詐領得
      所得之金額非鉅，且經告訴人丙○○報警催討後，業與告
      訴人丙○○達成協議返還款項等一切情狀，分別量處如主
      文所示之宣告刑。
（七）被告二次犯罪後，中華民國九十六年罪犯減刑條例於96年
      7 月16日公布施行，查被告本案2次犯行均係在96年4月24
      日以前，所犯之罪雖為中華民國九十六年罪犯減刑條例第
      三條第一項所列之罪名，但宣告刑在有期徒刑一年六月以
      下，合於減刑條件，亦無同條例第五條規定例外不得減刑
      之情事，爰依同條例第二條第一項第三款規定，減其宣告
      刑二分之一，並諭知易科罰金之折算標準，並定其應執行
      之刑，及諭知易科罰金之折算標準。
據上論斷，應依刑事訴訟法第369條第1項前段、第364條、第300
條、第299條第1項前段，刑法第216條、第210條、第339條第1項
、第55條、第51條第5款，刑法施行法第1條之1，中華民國96年
罪犯減刑條例第2第1項第3款、第7條、第10條第1項，判決如主
文。
本案經檢察官乙○○到庭執行職務。
中    華    民    國    98    年    3     月    31    日
            刑事第五庭  審判長法  官  趙  春  碧
                              法  官  何  秀  燕
                              法  官  楊  真  明
以上正本證明與原本無異。
如不服本判決應於收受送達後十日內向本院提出上訴書狀，其未
敘述上訴理由者，並得於提起上訴後十日內向本院補提理由書（
均須按他造當事人之人數附繕本）「切勿逕送上級法院」。
                              書記官  李  淑  芬
中    華    民    國    98    年    3     月    31    日
附錄論罪科刑法條
刑法第210條：
  偽造、變造私文書，足以生損害於公眾或他人者，處五年以下
  有期徒刑。
刑法第216條：
  行使第二百十條至第二百十五條之文書者，依偽造、變造文書
  或登載不實事項或使登載不實事項之規定處斷。
中華民國刑法第339條第1項：
  意圖為自己或第三人不法之所有，以詐術使人將本人或第三人
  之物交付者，處5年以下有期徒刑、拘役或科或併科1千元以下
  罰金。


司法院資訊處製作；財團法人民間司法改革基金會備份。
